【裁判字號】    96,婚,682
【裁判日期】    970515
【裁判案由】    離婚
【裁判全文】
臺灣臺南地方法院民事判決               96年度婚字第682號
原      告  甲○○
                        弄8號.
被      告  乙○○
上列當事人間請求離婚事件，經本院於民國97年5月1日言詞辯
論終結，判決如下：
    主    文
准原告與被告離婚。
訴訟費用由被告負擔。
    事實及理由
甲、程序方面：
    被告未於言詞辯論期日到場，核無民事訴訟法第386條所列
    各款情形，爰依原告之聲請，由其一造辯論而為判決。
乙、實體方面：
一、原告起訴主張：
（一）原告於民國76年12月19日與第一任妻子王美惠結婚，婚後
      先後靠擔任水泥工、水泥師傅為業，雙方並生下2 子即長
      子林奕愷、次子林偉翔，但因雙方個性不合，而於84 年
      11月21日離婚，嗣後10餘年孩子正經長年單親家庭，原告
      除白天外出擔任水泥工師傅工作，家庭缺少女主人照料，
      且年齡漸長感情孤寂，孩子及家庭均需女人在家照料，遂
      有再婚成家意念，因而透過媒介大陸新娘之業者李明和先
      生介紹，於95年4月到中國大陸福建省順昌縣認識自稱擔
      任美容業之小姐即被告乙○○，被告當時28歲，雙方印象
      良好，而於去年即95年4月20日在大陸福建省順昌縣法院
      完成結婚公證登記，並於96年2月1日在臺辦妥結婚登記，
      總計花費20萬元，嗣被告即到原告臺南之戶籍地居住到96
      年3月24日，嗣藉口以其妹結婚欲返其大陸家為理由，而
      返回大陸，原告並贈付5萬元供其返回大陸之日用，詎竟
      一去迄今不返，原告打電話請其回來亦遭拒絕並表明希望
      能離婚，嗣原告再請媒介者李明和先生電詢被告確認，亦
      得知被告期望離婚，至此原告期盼被告返臺回歸夫妻團圓
      生活美夢幻滅，思及不到2個月婚姻生活，總有被騙感覺
      。
（二）按被告乙○○與原告雙方年差17歲，兩岸文化、思想、背
      景、價值、理念迥然互異，婚後雙方因原告只有收工後晚
      上回家相聚，但因個性互異互動不良，致被告鬱鬱寡歡，
      馴致藉口其妹要結婚而一去不回，原告僅受國中教育，且
      靠水泥工維生，到大陸尋妻人地生疏實感畏懼不安，冷靜
      思考夫妻感情，尤其兩岸婚姻不能勉強，與其虛有夫妻名
      份長痛不如短痛，尤其被告尚年輕，亦有向媒人明示離婚
      意願，又無正當理由而有客觀長期不返夫家團聚履行同居
      生活義務之事實，顯見兩造婚姻已生破綻，被告乙○○已
      無意願維持與原告婚姻生活，此原因之歸責在被告，原告
      隔海難以挽回。
（三）揆之婚姻乃一男一女之兩性結合，以誠摯情感與責任為基
      礎，組織家庭共同生活為目的，由夫妻雙方本於互信、互
      愛、互諒之精神，於共同生活中相互提攜扶持，以經營幸
      福圓滿之婚姻家庭生活。故有足以破壞共同生活或難以維
      持共同生活之情事發生者，雖其情事不合民法第1052條第
      1項各款所定要件，亦得依同條第2項規定請求離婚，而是
      否為難以維持婚姻之重大事由，其判斷標準為婚姻是否已
      破綻而無回復之希望，婚姻之破綻不僅須一方主觀上已喪
      失維持婚姻之意願，且客觀上該難以維持婚姻之事實，須
      達任何人處於同一境況，均將喪失維持婚姻意欲之程度以
      決之。
（四）衡之被告上述藉故返回大陸迄今不返家，且向原告及媒人
      明示希望離婚，卻又不願回臺辦理協議離婚，從而兩造洵
      屬徒有夫妻之名，而無夫妻之實，足證兩造婚姻感情指數
      呈負數係由被告造成，且客觀上兩造婚姻感情已生破綻，
      而無回復希望，期盼雙方各自解脫婚姻枷鎖，不得已爰依
      民法第1052條第2項規定，訴請離婚。並聲明：如主文所
      示。
二、被告未於言詞辯論期日到場，亦未提出書狀作何聲明或陳述
    。
三、得心證之理由：
（一）按臺灣地區人民與大陸地區人民間之民事事件，除本條例
      另有規定外，適用臺灣地區之法律，又判決離婚之事由，
      依臺灣地區之法律，臺灣地區與大陸地區人民關係條例第
      41條第1項、第52條第2項分別定有明文。查本件原告為臺
      灣地區之人民，而被告為大陸地區之人民，則揆諸前揭規
      定，本件離婚事件，自應適用中華民國法律。
（二）查原告主張被告係大陸地區人民，兩造於95年4月20日在
      大陸地區結婚等情，有臺南縣仁德鄉戶政事務所96年9月
      7日南縣仁戶簡字第096001973號函所檢送兩造之結婚登記
      申請書、結婚證明書、中華人民共和國福建省順昌縣公證
      處公證書、財團法人海峽交流基金會證明等影本各1件在
      卷可憑，堪認原告主張之上情為真。
（三）復按婚姻以夫妻之共同生活為目的，夫妻應以誠摯相愛為
      基礎，相互尊重、忍讓與諒解，共同建立和諧美滿幸福之
      家庭，非有足以破壞共同生活或難以維持婚姻之重大事由
      ，夫妻之一方固不得任意訴請離婚；惟若夫妻之誠摯相愛
      基礎動搖，彼此難以容忍、諒解，無從繼續保持共同生活
      之圓滿、安全及幸福，而生婚姻之破綻，夫妻之一方即非
      不得依民法第1052條第2項規定請求離婚。又按74年6月3
      日修正公布之民法第1052條增列第2項規定：有前項以外
      之重大事由，難以維持婚姻者，夫妻之一方得請求離婚。
      但其事由應由夫妻之一方負責者，僅他方得請求離婚。其
      但書部分參照修正理由說明，係為求公允始增設該但書之
      規定。故難以維持婚姻之重大事由，夫妻雙方均須負責時
      ，應比較衡量雙方之有責程度，僅責任較輕之一方，得向
      責任較重之他方請求離婚，如雙方之有責程度相同，則雙
      方均得請求離婚，始符公平。又婚姻以夫妻終生之共同生
      活為目的，凡對家庭生活之美滿幸福，有所妨礙，足以破
      壞共同生活之重大事由，難以維持婚姻者，夫妻之一方即
      得依民法第1052條第2項規定訴請離婚。至婚姻是否難以
      維持，應斟酌破壞夫妻共同生活之具體情事，是否客觀上
      達於動搖夫妻之共同生活，而喪失維持婚姻之意欲為斷。
      經查，原告主張兩造結婚後，被告入境臺灣地區與原告同
      住在原告戶籍地，然嗣後藉口以其妹結婚欲返其大陸家為
      理由而返回大陸，迄今未歸等情，業據證人即原告之子林
      偉翔到庭證述：「（對兩造婚姻知悉何事？）我爸爸去年
      去大陸娶被告，娶完後被告就跟我們一起住，被告說她要
      回大陸參加姊妹的婚禮，我爸爸買機票讓被告回大陸，之
      後被告就沒有再回來，我爸爸有打電話要找被告，但電話
      都打不通，而且被告也沒有主動跟我們聯絡，我們也不知
      道被告不回來的原因。」等語（見本院97年5月1日言詞辯
      論筆錄），業經本院依職權向內政部入出國及移民署函查
      後得知，被告於96年1月30日經核准入境臺灣地區後，後
      於96年3月25日離境，迄今未再入境等情，有該署96年10
      月2日移署出停堯字第09611769010號函及該函所附之大陸
      同胞申請來臺查詢單、大陸地區人民進入臺灣地區旅行證
      申請書、大陸地區人民進入臺灣地區保證書等影本各1份
      在卷可稽，堪認原告主張之上情應屬有據，參以被告經合
      法通知，並未於言詞辯論期日到場爭執，復未提出書狀作
      何聲明或陳述，是本件前開原告主張之前揭事實堪認為實
      在。本院審之被告於96年3月25日離開臺灣地區後，即不
      願返回臺灣與原告同居，致使兩造分居兩地，迄今已有1
      年餘未共同生活，兩造婚姻顯已出現重大破綻，客觀上無
      法回復幸福圓滿狀態之可能，是原告以此主張兩造間目前
      有難以維持婚姻之重大事由，自屬有據。本院審之原告無
      再維繫婚姻之意願而提起本件離婚訴訟，堪認原告對於兩
      造婚姻已失努力維護之欲望，可認原告對被告之情愛基礎
      已失，難期兩造可再追求幸福美滿之婚姻生活，自無強求
      兩造繼續維持夫妻名份之必要，而稽之上開重大事由之發
      生，並非全可歸責於被告，原告並未前往大陸地區與被告
      共同生活，亦有可歸責之處，是造成雙方婚姻難以維持之
      結果，兩造均應負同等之過失責任。基上，本件原告以兩
      造有民法第1052條第1項以外之重大事由，難以維持婚姻
      ，而請求判決離婚，於法有據，應予准許。
丙、結論：
    本件原告之訴為有理由，依民事訴訟法第385條第1項前段、
    第78條，判決如主文。
中    華    民    國    97    年    5    月    15    日
                      家事法庭  法  官  楊佳祥
以上正本係照原本作成。
如對本判決上訴，須於判決送達後20日之不變期間內，向本院提
出上訴狀。
中    華    民    國    97    年    5    月    15    日
                                書記官  葉芳如


司法院資訊處製作；財團法人民間司法改革基金會備份。
